【裁判字號】    99,易,2337
【裁判日期】    991229
【裁判案由】    詐欺
【裁判全文】
臺灣高雄地方法院刑事判決              99年度易字第2337號
公  訴  人  臺灣高雄地方法院檢察署檢察官
被      告  張忠誠
上列被告因詐欺案件，經檢察官提起公訴（99年度偵字第26810
號），被告於準備程序中就被訴事實為有罪之陳述，受命法官於
聽取當事人之意見後，本院合議庭裁定改由受命法官獨任進行簡
式審判程序審理，判決如下：
    主  文
張忠誠幫助犯詐欺取財罪，處有期徒刑月，如易科罰金，以新
臺幣壹仟元折算壹日。
    事  實
一、張忠誠可預見將自己所有之金融機構存款帳戶之存摺、提款
    卡及密碼等物提供予他人使用，可能幫助他人遂行詐欺取財
    之犯罪目的，竟仍基於幫助他人犯詐欺罪之不確定故意，於
    不詳時、地，將其所有玉山商業銀行股份有限公司鳳山分行
    帳戶（帳號：000-0000000000000 號，下稱玉山銀行帳戶）
    之提款卡及密碼等物，以不詳代價，交予真實姓名、年籍均
    不詳之人及所屬詐騙集團使用。嗣該詐騙集團取得張忠誠前
    揭玉山銀行帳戶之提款卡及密碼等物後，即共同基於詐欺取
    財之犯意聯絡，由該詐騙集團某成員分別於：
(一)民國（下同）99年4 月22日19時12分許，撥打電話予葛嘉鎂
    ，先向其詐稱：日前在雅虎奇摩拍賣網站購物，因設定成長
    期客戶指定帳戶，將會每3 個月扣款1 次；後再以「臺灣企
    銀行員」名義向其訛稱：需至郵局自動提款機前，依指示操
    作即可解除設定，致使葛嘉鎂不疑有他而陷於錯誤，旋即至
    臺北市○○區○○路1 段119 號「文山溝子口郵局」之自動
    提款機前依其指示操作，因遭詐騙而轉帳新臺幣（下同）2
    萬8,983 元至張忠誠前揭玉山銀行帳戶內。嗣葛嘉鎂查覺有
    異，報警而循線查悉上情。
(二)99年4 月22日20時許，撥打電話予謝宜紋，先以「VIVI薇薇
    」名義向其詐稱：因網頁張貼錯誤，造成網路購物者，會遭
    到重複扣款；後再以「中華郵政員工」名義向其騙稱：速至
    自動提款機前，依指示操作即可解除設定，致使謝宜紋不疑
    有他而陷於錯誤，隨即至自動提款機前依其指示操作，因遭
    詐騙而轉帳2 萬9,900 元至張忠誠前揭玉山銀行帳戶內。嗣
    謝宜紋查覺有異，報警而循線查悉上情。
(三)99年4 月22日21時3 分許，撥打電話予陳郁琳，向其佯稱：
    因前在超商取貨刷條碼時，不慎將匯款方式設定成每月自動
    扣款，將會重複扣款，需至自動提款機前取消設定云云；後
    再向其騙稱：依指示操作即可解除設定，致使陳郁琳不疑有
    他而陷於錯誤，隨即至自動提款機前依其指示操作，因遭詐
    騙而轉帳7,489 元（起訴書誤載為7,472 元，應予更正）至
    張忠誠前揭玉山銀行帳戶內。嗣陳郁琳查覺有異，報警而循
    線查悉上情。
二、案經葛嘉鎂訴由臺北市政府警察局文山第一分局、陳郁琳訴
    由臺北市政府警察局信義分局及謝宜紋訴由新北市警察局海
    山分局轉由新北市政府警察局土城分局移送臺灣高雄地方法
    院檢察署檢察官偵查起訴。
    理  由
一、查本件被告張忠誠所犯並非死刑、無期徒刑、最輕本刑為 3
    年以上有徒刑之罪或高等法院管轄第一審案件，而其於準備
    程式進行中，被告先就被訴事實為有罪之陳述，經法官告知
    簡式審判程式之旨，並聽取公訴人及被告之意見後，本院認
    適宜改行簡式審判程序，爰依刑事訴訟法第273 條之1 第1
    項、第284 條之1 規定，由本院合議庭以裁定由受命法官獨
    任行簡式審判程序審理，合先敘明。
二、上揭犯罪事實，業據被告張忠誠於本院審理時坦承不諱，核
    與證人即被害人葛嘉鎂、謝宜紋、陳郁琳於警詢中之證述相
    符，並有被告玉山銀行帳戶開戶基本資料、交易明細、被害
    人葛嘉鎂郵政銀行自動櫃員機交易明細表、被害人謝宜紋合
    作金庫存摺內頁影本、被害人陳郁琳台北富邦銀行存摺內頁
    影本各1 份，以及受理詐騙帳戶通報警示簡便格式表、受理
    刑事案件報案三聯單、內政部警政署反詐騙諮詢專線紀錄表
    各3 份在卷可稽（見偵卷第6 至34、45至58、60至67頁）。
    是本件被告之自白，經查與卷內積極事證相符，應堪採認。
三、按金融帳戶為個人之理財工具，而政府開放金融業申請設立
    後，金融機構大量增加，一般民眾皆可以存入最低開戶金額
    之方式自由申請開設金融帳戶，並無任何特殊之限制，因此
    一般人申請存款帳戶極為容易而便利，且得同時在不同金融
    機構申請多數存款帳戶使用，並無使用他人帳戶之必要，此
    為一般日常生活所熟知之常識，故除非充作犯罪使用，並藉
    此躲避警方追緝，一般正常使用之存款帳戶，並無向他人借
    用、租用或購買帳戶存摺、金融卡及密碼之必要，亦應為一
    般生活所應有之認知。何況，金融存款帳戶，攸關存戶個人
    財產權益，專屬性甚高，衡諸常理，若非與本人有密切關係
    ，不可能提供個人帳戶供他人使用，縱有交付個人帳戶予他
    人使用之特殊情形，亦必會瞭解他人使用帳戶之目的始行提
    供，參以坊間報章雜誌及新聞媒體，對於以簡訊、電話等方
    式通知中獎或如退稅等其他類似之不法詐騙方法及詐欺集團
    經常收購他人存款帳戶，以隱匿渠等詐欺取財犯罪之不法行
    徑，規避檢警等執法人員之查緝，類此在社會上層出不窮之
    案件，亦迭經報導及再三批露，被告張忠誠於行為時係具有
    工專畢業之相當智識及生活閱歷之成年人，對此社會現狀，
    當知之甚詳，竟仍將其玉山銀行帳戶之提款卡及密碼提供給
    他人使用，足認被告確有幫助他人實施詐欺犯罪之不確定故
    意甚明。從而，本案事證明確，被告犯行堪予認定，應依法
    論科。
四、次按刑法上之幫助犯，係以幫助之意思，對於正犯資以助力
    ，而未參與實施犯罪之行為者而言（最高法院27年台上字第
    1333號、49年台上字第77號判例意旨參照）。是以如未參與
    實施犯罪構成要件之行為，且非以合同意思而係出於幫助之
    意思提供助力者，即屬幫助犯，而非共同正犯。本案被告張
    忠誠基於幫助詐欺之故意，提供上開玉山銀行帳戶之提款卡
    及密碼給詐騙集團成員使用，雖然使得該詐騙集團成員得共
    同基於詐欺取財之犯意聯絡，由其集團成員向被害人葛嘉鎂
    、謝宜紋、陳郁琳詐取財物，並以被告所提供之上開玉山銀
    行帳戶供作指定匯款之帳戶，規避檢警機關之追緝，以遂行
    詐欺取財之犯行，然被告提供帳戶供人使用之行為，並不等
    同於向被害人3 人施以欺罔之詐術行為，且亦無證據證明被
    告有參與詐欺取財犯行之構成要件行為，衡諸前揭說明，自
    應論以幫助犯。是核被告所為，係犯刑法第30條第1 項前段
    、第339 條第1 項之幫助詐欺取財罪。又被告以一提供上開
    郵局帳戶提款卡及密碼之行為，幫助詐欺集團詐騙被害人葛
    嘉鎂、謝宜紋、陳郁琳，致被害人3 人受騙損失財物，屬一
    行為觸犯數同一罪名之同種想像競合犯，應依刑法第55條僅
    論以一幫助詐欺取財罪（臺灣高等法院暨所屬法院96年法律
    座談會刑事類提案第7 號研討結果參照）。又被告並未實際
    參與詐欺犯行，所犯情節較正犯為輕，爰依刑法第30條第2
    項規定，減輕其刑。爰審酌被告隨意提供上開郵局帳戶之提
    款卡及密碼等物供詐欺集團成員使用，助長詐欺集團詐取財
    物之犯罪風氣，所為已紊亂社會正常交易安全，增加被害人
    3 人尋求救濟之困難，並使犯罪之追查趨於複雜，固有不該
    ，惟念其犯後於本院審理時坦承犯行，已具悔意，且衡以被
    告前無犯罪前科紀錄，素行尚可，有卷附臺灣高等法院被告
    前案紀錄表1 份足按，被害人葛嘉鎂、謝宜紋、陳郁琳所遭
    詐騙之金額分別為2 萬8,983 元、2 萬9,900 元及7,489 元
    ，尚非鉅款，損害幸未重大及被告犯罪之手段、智識程度（
    工專畢業）、生活狀況等一切情狀，酌情量處如主文所示之
    刑，並諭知如主文所示之易科罰金折算標準，以資懲儆。
據上論斷，應依刑事訴訟法第273 條之1 第1 項、第284 條之1
、第299 條第1 項前段，刑法第30條、第339 條第1 項、第55條
、第41條第1 項前段，刑法施行法第1 條之1 ，判決如主文。
本案經檢察官盧葆清到庭執行職務。
中    華    民    國    99    年    12    月    29    日
                      刑事第五庭      法  官 劉美香
以上正本證明與原本無異。
如不服本判決應於收受送達後10日內向本院提出上訴書狀，並應
敘述具體理由；如未敘述上訴理由者，應於上訴期間屆滿後20日
內向本院補提理由書（均須按他造當事人之人數附繕本）「切勿
逕送上級法院」。
中    華    民    國    99    年    12    月    29    日
                                      書記官 陳仙宜
附錄本判決論罪科刑法條：
中華民國刑法第339條
（普通詐欺罪）
意圖為自己或第三人不法之所有，以詐術使人將本人或第三人之
物交付者，處5 年以下有期徒刑、拘役或科或併科1 千元以下罰
金。
以前項方法得財產上不法之利益或使第三人得之者，亦同。
前二項之未遂犯罰之。

司法院資訊處製作；財團法人民間司法改革基金會備份。
